臺灣宜蘭地方法院刑事判決　　　　　　　　　　　　　九十二年度易字第三四七號
　　公　訴　人　臺灣宜蘭地方法院檢察署檢察官
　　被　　　告　己○○
右列被告因妨害公務等案件，經檢察官提起公訴（九十二年度偵字第八八七號），本
院判決如左：
    主  文
己○○傷害人之身體，處拘役肆拾日，如易科罰金，以參佰元折算壹日。
    事  實
一、己○○於民國九十二年三月十八日晚間二十一時十三分許，駕駛車牌號碼五Ｇ—
    一八一六號自用小客車，搭載其妻丙○○，行經宜蘭縣宜蘭市○○路與復興路口
    口時，適遇宜蘭縣警察局警員於路口進行交通稽查攔檢勤務，因己○○及丙○○
    有違規未繫安全帶之交通違規情事，為當時進行交通稽查攔檢勤務之警員乙○○
    、甲○○發覺，乙○○遂要求甲○○前往進行取締，甲○○遂將己○○駕駛之車
    輛攔下，告以違規之事實，己○○請求甲○○不要開單未果後，竟基於傷害及妨
    害警員依法執行公務之犯意，於警員執行公務中，出手毆打甲○○之腹部及左臉
    頰，對甲○○施以強暴，而於在場警員庚○○、乙○○見狀欲制止甲○○而將其
    帶回警局之過程中，甲○○復基於上開傷害及妨害警員依法執行公務之犯意，抗
    拒並雙手雙腳揮舞，造成甲○○受有左臉頰瘀腫四公分乘以三公分、右手中指擦
    傷零點二公分乘以零點二公分；庚○○受有左手無名指擦傷一公分乘以一公分、
    零點五公分乘以零點五公分、左膝擦傷一公分乘以二公分；乙○○受有胸部瘀腫
    五公分乘以六公分、右手擦傷一公分乘以一公分、左手擦傷零點五乘以零點五公
    分之傷害，嗣經警當場將己○○制服後帶回警局，因而查知上情。
二、案經庚○○、乙○○、甲○○訴由宜蘭縣警察局宜蘭分局報請臺灣宜蘭地方法院
    檢察署檢察官偵查起訴。
    理  由
一、訊據被告己○○固坦承有於上開時地遭警攔檢之事實，惟矢口否認有何妨害公務
    及傷害之犯行，辯稱：我開車有繫安全帶，是警員說我開大燈太亮，會被宜蘭人
    打，警員說要帶我回警局協助調查，然後我說好，他就動手打我，其他警員就過
    來抓我，我就掙脫，就傷害到警員云云。經查：
（一）右揭事實，業據告訴人甲○○、庚○○、乙○○於偵查及審理時指述明確，並
      經證人戊○○到庭結證稱：當時我在開罰單，有聽到甲○○說己○○打他，我
      有回頭過去看，我看到甲○○以現行犯要逮捕他，兩個人就拉扯，己○○在抗
      拒，雙方用手拉扯等語明確；證人丁○○到庭結證稱：看到被告坐在超商騎樓
      轉角的階梯前面，己○○兩手兩腳都在揮舞等語明確（均本院九十三年三月三
      日審理筆錄參照），核與告訴人甲○○、庚○○、乙○○所指述之情節相符。
      而告訴人甲○○、庚○○、乙○○於案發當日晚間即至財團法人蘭陽仁愛醫院
      （下稱仁愛醫院）驗傷之結果，告訴人甲○○受有左臉頰瘀腫四公分乘以三公
      分、右手中指擦傷零點二公分乘以零點二公分之傷害，告訴人庚○○受有左手
      無名指擦傷一公分乘以一公分、零點五公分乘以零點五公分、左膝擦傷一公分
      乘以二公分之傷害，告訴人乙○○受有胸部瘀腫五公分乘以六公分、右手擦傷
      一公分乘以一公分、左手擦傷零點五公分乘以零點五公分之傷害，此有仁愛醫
      院驗傷診斷書三紙在卷可稽，核與告訴人甲○○、庚○○、乙○○所指述受毆
      擊之方式吻合，堪信為真實，故被告確有於告訴人甲○○等人依法執行職務時
      傷害告訴人甲○○、庚○○、乙○○等情無誤。
（二）告訴人甲○○等人當日係於路口執行交通稽查攔檢勤務，此有宜蘭縣警察局交
      通隊勤務分配表附卷可稽，顯見告訴人甲○○等人係在執行公務無誤。被告雖
      辯稱並未違規云云，惟證人乙○○於本院審理時結證稱：我當時在神農路要左
      轉復興路路口，本來甲○○是跟我在一起，是他發現己○○沒有繫安全帶，我
      有看到被告沒有繫安全帶，所以叫甲○○去取締等語明確（本院九十三年三月
      三日訊問筆錄參照），核與告訴人甲○○所述之情節相符，且被告亦坦認係遭
      警攔檢，對於告訴人等人係於執行交通稽查攔檢任務當已知悉，縱使被告對於
      是否有未繫安全帶之違規行為有所爭執，其既已知悉告訴人等人係為執行公務
      之行為，自不得以強力抗拒之方式而阻礙公權力之執行甚明，故被告己○○辯
      稱未違規云云，與本件是否成立妨害公務罪及傷害罪等節無涉，尚難採信。
（三）被告復辯稱係告訴人甲○○先行動手毆打云云，惟證人戊○○到庭結證稱：當
      時我在開罰單，背對著甲○○、己○○，距離他們約十公尺左右，有聽到甲○○說己○○打他等語；證人乙○○證稱：（問：是誰先動手）我看到被告打了
甲○○臉頰一拳等語明確（均本院九十三年三月三日審理筆錄參照），核證人
      所述情節與被告所陳均有不同，而被告亦坦認當時告訴人甲○○並未同意不開
      單，而正開立舉發單當中，則以該情形觀之，告訴人甲○○當時既在書寫罰單
      ，如何有餘裕主動動手毆打被告？且告訴人甲○○之勤務為交通稽查，其開立
      罰單已足達成其目的，何以有毆打被告之動機，更屬有疑。而證人丙○○固證
      稱：是甲○○先動手打人，甲○○打他肚子還是胸部，用拳頭打的等語在卷，
      惟被告若確有遭毆打胸口或腹部之情事，於其胸口或腹部當有傷害，而被告經
      驗傷之結果，於胸腹部並無異常發現之情形，此有被告之驗傷診斷書在卷可考
      ，故被告辯稱係告訴人甲○○先動手毆打等節，尚無積極之證據以資認定，其
      所辯尚難採信。
（四）被告又辯稱：我是因為要保護我太太，怕傷害到肚子裡面的小孩云云，而證人
      丙○○固證稱我們在等紅燈的時候，他們走過來，他先說我們電燈太亮，但是
      我們不是開遠光燈，後來又說我們沒有繫安全帶，要我們拿證件出來，被告就
      拿出來，甲○○什麼都沒講，就要開單，我有質問他你要開什麼單，他就說我
      們未繫安全帶，他不理我們，我們就跟著下車，我們跟他說我們有繫，但是他
      就硬要開單，被告就向前跟甲○○理論，甲○○就打他肚子還是胸部等語，惟
      證人戊○○證稱：他們拉扯以後，他太太就下車等語，證人乙○○證稱：我伸
      手要抓被告左手，他太太就從車上下車要護著她先生等語明確（均本院九十三
      年三月三日審理筆錄參照），核證人戊○○、乙○○證述證人丙○○係於被告
      與告訴人甲○○發生爭執後，始由車上下車等情，與證人丙○○所述係先下車
      始發生爭執等情不符，故證人丙○○之證詞是否可採，尚有疑義。參以被告既
      係明知告訴人甲○○等人係警員，正執行交通稽查攔檢之勤務中，縱使對於告
      訴人甲○○執行勤務之方式有爭執，而於其他警員到場時，當可對其他警員說
      明，其反於其他警員到場制止時，雙手雙腳揮舞，造成告訴人甲○○、庚○○
      、乙○○受有傷害，故被告有傷害及妨害公務之犯意甚明。綜上所述，被告傷
      害、妨害公務之犯行堪以認定，應依法論科。
二、按告訴人甲○○等人為宜蘭縣警察局之警員，於案發時係執行交通稽查之勤務，
    係屬公務員執行職務，故核被告己○○所為，係犯刑法第一百三十五條第一項之
    妨害公務執行罪及刑法第二百七十七條第一項之傷害罪。被告以一施以強暴之行
    為，同時造成告訴人甲○○、庚○○、乙○○三人受傷，為想像競合犯，應從一
    重處斷。被告同時以施強暴之方式妨害公務之執行且造成告訴人三人之傷害，觸
    犯構成要件不相同之罪名，為想像競合犯，應從一重之傷害罪處斷。爰審酌被告
    犯罪之動機、目的、手段，造成三名警員受傷之結果等一切情狀，量處如主文所
    示之刑，並諭知易科罰金之折算標準。
三、公訴意旨另以：被告於要求告訴人甲○○不要開單遭拒後，先以「幹你娘」等語
    辱罵甲○○，因認被告另涉犯侮辱公務員罪嫌。按犯罪事實應依證據認定之，無
    證據不得推定其犯罪事實，刑事訴訟法第一百五十四條定有明文。本件公訴人認
    被告涉犯侮辱公務員罪嫌，係以告訴人甲○○之指述為其唯一論據。然查證人乙○○到庭結證稱：我靠近之後，就聽到甲○○喊說「你打我」，沒有聽到被告罵
    甲○○三字經等語明確（本院九十三年三月三日審理筆錄參照），則告訴人甲○○既係指述在被告出手毆打之同時，被告有對之以「幹你娘」等語辱罵，則證人
    乙○○既有聽聞告訴人甲○○喊叫之聲音，何以未聽聞被告辱罵之語？故告訴人
甲○○此部分之指述顯有瑕疵，不能僅依告訴人甲○○之指述而遽認被告有公然
    侮辱告訴人甲○○之犯行，此外復查無其他積極證據足資證明被告確有公訴人所
    指此部分之犯行，惟此部分與前開論罪科刑之妨害公務、傷害罪間有方法結果之
    牽連犯關係，屬裁判上一罪，爰不另為無罪之諭知。
據上論斷，應依刑事訴訟法第二百九十九條第一項前段，刑法第一百三十五條第一項
第二百七十七條第一項、第五十五條、第四十一條第一項，罰金罰鍰提高標準條例第
一條前段、第二條，判決如主文。
本案經檢察官鄭雅方到庭執行職務
中        華        民        國    九十三    年    三    月    十七    日
                                臺灣宜蘭地方法院刑事第二庭
                                    審判長法  官   林  明  山
                                          法  官   謝  佩  玲
                                          法  官   鄭  貽  馨
右正本證明與原本無異。
如不服本判決，應於判決送達後十日內向本院提出上訴狀( 應附繕本 )。
                                          書記官   吳  明  蓉
中        華        民        國    九十三    年    三    月    十七    日
附錄論罪法條
中華民國刑法第一百三十五條
 (妨害公務執行及職務強制罪)
對於公務員依法執行職務時，施強暴脅迫者，處三年以下有期徒刑、拘役
或三百元以下罰金。
意圖使公務員執行一定之職務或妨害其依法執行一定之職務或使公務員辭
職，而施強暴脅迫者，亦同。
中華民國刑法第二百七十七條
 (普通傷害罪)
傷害人之身體或健康者，處三年以下有期徒刑、拘役或一千元以下罰金。
犯前項之罪因而致人於死者，處無期徒刑或七年以上有期徒刑；致重傷者
，處三年以上十年以下有期徒刑。
